【裁判字號】    89,台上,6880
【裁判日期】    891116
【裁判案由】    違反毒品危害防制條例
【裁判全文】
最高法院刑事判決                              八十九年度台上字第六八八○號
    上  訴  人  甲○○
右上訴人因違反毒品危害防制條例案件，不服台灣高等法院高雄分院中華民國八十九
年八月二十九日第二審判決（八十九年度上訴字第五四四號，起訴案號：台灣高雄地
方法院檢察署八十八年度偵字第二○四○八、二二一三八號），提起上訴，本院判決
如左：
    主  文
上訴駁回。
    理  由
按刑事訴訟法第三百七十七條規定，上訴於第三審法院，非以判決違背法令為理由，
不得為之。是提起第三審上訴，應以原判決違背法令為理由，係屬法定要件。如果上
訴理由狀並未依據卷內訴訟資料，具體指摘原判決不適用何種法則或如何適用不當，
或所指摘原判決違法情事，顯與法律規定得為第三審上訴理由之違法情形，不相適合
時，均應認其上訴為違背法律上之程式，予以駁回。本件上訴意旨略稱：上訴人甲○
○於警訊中並未承認有販賣毒品之行為，證人蘇秋香供稱在高雄市○○路、中正路口
米奇泡沫紅茶店與星辰飯店前向朱明德、劉錦賢及上訴人買毒品海洛因，但警方人員
至星辰飯店一○二室時，僅查獲朱明德、劉錦賢二人，上訴人並不在場。且蘇秋香所
指綽號「春捲」之販毒者，並未指認口卡或當庭指認即係上訴人，憑何而得認定「春
捲」者即是上訴人，上訴人曾聲請與之對質，然其始終未到庭應訊澄清，而蘇秋香曾
向上訴人索取毒品施用不成，心存不滿，其證言難期正確。原判決採蘇秋香之證言為
斷罪之資料，有欠妥當。(二)、證人譚鴻飛因向劉錦賢購買毒品與上訴人發生口角，其
又為蘇秋香之男友，自會幫蘇女出氣而一口咬定上訴人有販賣毒品，應再詳查其證言
之真實性。譚鴻飛亦未指認上訴人即是綽號「春捲」之販賣毒品之人。原判決憑其證
言認定上訴人有本案之犯行，實屬冤枉等語。
惟查原判決認定上訴人有原判決事實欄所記載之犯行，係依憑上訴人於警訊及偵查中
之供述、共同被告朱明忠於警訊時及劉錦賢於偵查中之供述、證人蘇秋香、譚鴻飛、
王建智之證言，予以綜合判斷，因而撤銷第一審關於上訴人部分之判決，改判論處上
訴人共同連續販賣第一級毒品罪刑，已詳予說明其所憑之證據及其認定之理由。復
明起訴書記載上訴人販賣第二級毒品部分，因查無證據足以證明上訴人有此部分犯行
，基於審判不可分原則，不另為無罪之諭知。所為論斷，均有卷存資料可資覆按，從
形式上觀察，並無所謂違背法令之情形存在。按證據之證明力，由法院自由判斷，為
刑事訴訟法第一百五十五條第一項所明定。此項自由判斷職權之行使，苟係基於普通
日常生活之經驗，而非違背客觀上應認為確實之定則者，即屬合於經驗法則，不容當
事人任意指摘。卷查上訴人於偵查中供稱：「因劉錦賢幫朱明忠販毒，朱明忠叫我拿
毒品給譚鴻飛，我才拿去給譚鴻飛。」、「（你是否曾送毒品去給蘇秋香﹖）是，我
送毒品給他三、四次。」「（在何處交給蘇秋香毒品﹖）星辰飯店，是蘇秋香打電話
聯絡朱明忠買毒品，朱明忠才叫我把毒品拿給蘇秋香。」（偵字第二○四○八號卷第
四十一頁）。證人蘇秋香於警訊中供稱：「我這半年每天所注射之海洛因毒品均是向
他們二人購買來的，其中朱明忠綽號『土豆』，而劉錦賢綽號『小胖』」、「他們叫
同夥之人綽號『春捲』的女人在中正路、輔仁路口米奇泡沫紅茶店前與我交易的。」
「（他們是否還有同夥﹖）除了他們二人外，還有個綽號叫『春捲』的女子，而以朱
明忠為首，其中『春捲』也與我交易數十次。」（高雄市政府警察局刑事案件偵查卷
第十一、十二頁），於偵查中供稱：「是朱明忠有時沒空把毒品拿給我，會叫『春捲
』拿給我。」（偵字第二○四○八號卷第五十九頁背面）。譚鴻飛於警訊時供稱：「
我認識劉錦賢（綽號小胖）與甲○○（綽號春捲）二人，因他們二人是販賣海洛因毒
品給我的賣主。」「甲○○是我以前向朱明忠購買毒品時，由甲○○跟我交易的，前
後我跟甲○○交易海洛因毒品共二次，地點均在中正路星辰飯店後面停車場。」（高
雄市政府警察局刑事案件偵查卷影印卷第十四頁背面），於偵查中供稱：「（甲○○
綽號春捲﹖）是，我向朱明忠買毒品，有一次甲○○把毒品交給我，且我錢也交給他
。」並當庭指認上訴人即是交付毒品之「春捲」（偵字第二○四○八號卷第三十九頁
正面、第四十一頁正面）。上訴人於原審調查中亦承認其別號是「春捲」（原審卷第
六十八頁）等情。原判決綜合上開供述及卷內其他相關供述認定上訴人有與朱明忠、
劉錦賢共同販賣第一級毒品之犯行，難認與經驗法則有違，核屬審判職權之合法行使
，不能指為違法。又命證人與被告對質與否，審理事實之法院，本有自由裁量之權，
均非當事人所得據為提起第三審上訴之適法理由。上訴人所供共同販賣毒品與蘇秋香
、譚鴻飛之情節與證人蘇秋香、譚鴻飛之供述既無矛盾，原審未命其對質，亦難指為
違法。其餘上訴意旨，並未依據卷內資料具體指摘原判決有何違背法令之情形，徒憑
己意就原審採證認事及判斷證據證明力之職權行使，漫指其違法，再為事實上之爭執
，難認係合法上訴第三審之理由。本件上訴為違背法律上之程式，應予駁回。
據上論結，應依刑事訴訟法第三百九十五條前段，判決如主文。
中      華      民      國    八十九    年     十一     月     十六     日
                              最高法院刑事第四庭
                                  審判長法官  董  明  霈
                                        法官  丁  錦  清
                                        法官  林  茂  雄
                                        法官  王  居  財
                                        法官  張  祺  祥
      右正本證明與原本無異
                                              書  記  官
中      華      民      國    八十九    年     十一     月    二十三    日


司法院資訊處製作；財團法人民間司法改革基金會備份。
